【裁判字號】    97,財管,113
【裁判日期】    971231
【裁判案由】    指定財產管理人
【裁判全文】
臺灣臺南地方法院民事裁定             97年度財管字第113號
聲  請  人  甲  ○
上列聲請人聲請為失蹤人乙○選任財產管理人事件，本院裁定如
下：
    主      文
選任聲請人為失蹤人乙○（男，民國○○年○○月○日生，身分證統
一編號：Ｚ000000000號，失蹤前最後住所：臺南縣新化鎮○○里
○鄰○○路224巷7號）之財產管理人。
聲請程序費用新臺幣壹仟元由聲請人負擔。
    理      由
一、按失蹤人失蹤後，未受死亡宣告前，其財產之管理，依非訟
    事件法之規定；關於失蹤人之財產管理事件，由其住所地之
    法院管轄；失蹤人未置財產管理人者，其財產管理人依下列
    順序定之：一配偶，二父母，三成年子女，四與失蹤人同居
    之祖父母，五家長；不能依前項規定定財產管理人時，法院
    得因利害關係人或檢察官之聲請，選任財產管理人，民法第
    10 條、非訟事件法第108條、第109條第1、2項分別定有明
    文。而所謂失蹤係指失蹤人離去其最後住所或居所，陷於生
    死不明之狀態而言（最高法院85年度臺抗字第328號裁定意
    旨參照）。
二、本件聲請意旨略稱：失蹤人乙○（男，民國○○年○○月○日生
    ，身分證統一編號：Ｚ000000000號，失蹤前最後住所：臺南
    縣新化鎮○○里○鄰○○路224巷7號）於97年初自高雄師範
    大學數學系退休後，即離家北上，嗣即音訊全無、下落不明
    ，而其於台灣銀行公教保險部開立之養老給付新台幣（下同
    ）1,264,788元，迄今已逾8個月尚未提兌，依票據法第22條
    之規定，票據上之權利，對支票發票人自發票日起算，一年
    間不行使，因時效而消滅，茲因失蹤人乙○無配偶、子女，
    其父母業已死亡，亦無同居之祖父母、家長，而聲請人為失
    蹤人乙○之哥哥，為保障失蹤人權益，聲請人於徵得兄弟姊
    妹之同意後，依非訟事件法第109條第2項之規定，聲請鈞院
    指定聲請人為失蹤人乙○之財產管理人等語。
三、查聲請人主張之上開事實，業據其提出戶籍謄本7件、除戶
    謄本5件、內政部警政署查詢失蹤人口及身分不明者資料1件
    、國立高雄師範大學97年7月4日高師大人字第0970005731號
    函1件、臺灣銀行公教保險部97年6月30日公保財字第097000
    5099號函1件、親屬系統表1件、同意書4件為證，並有臺南
    縣警察局新化分局97年11月6日南縣化警偵字第0970011607
    號函所檢送之報案紀錄、失蹤人口資料、入出境查詢結果等
    資料在卷可憑，又本院依職權調取失蹤人乙○之勞保局電子
    閘門被保險人投保資料審查，並無失蹤人乙○之勞保投保資
    料，本院又依職權向中央健康保險局台南分局調取失蹤人乙
    ○之就醫紀錄，失蹤人乙○自96年10月至97年9月30日期間
    均無任何健保就醫紀錄，是堪信聲請人之上開主張為真實。
四、本院審酌失蹤人乙○無配偶、子女，其父母梁宰、梁貞均已
    死亡，復無同居之祖父母，亦無家長，而聲請人係失蹤人乙
    ○之兄長，為失蹤人乙○現尚生存之最近親屬，且失蹤人乙
    ○之其他兄弟姊妹均已同意由聲請人擔任失蹤人乙○之財產
    管理人，再者，財產管理人應盡之善良管理人注意義務及保
    存財產等行為，亦有相關法律規範，因認選任聲請人為失蹤
    人乙○之財產管理人並管理其財產為適當。
五、依非訟事件法第21條第1項前段，裁定如主文。
中    華    民    國    97    年    12    月    31    日
                  家事法庭    法  官  葉惠玲
以上為正本係照原本作成。
如對本裁定抗告須於裁定送達後10日內向本院提出抗告狀，並應
繳納抗告費新臺幣1000元。
中    華    民    國    97    年    12    月    31    日
                              書記官  鄭秀美


司法院資訊處製作；財團法人民間司法改革基金會備份。
